【裁判字號】    98,台上,6932
【裁判日期】    981119
【裁判案由】    強盜
【裁判全文】
最高法院刑事判決            九十八年度台上字第六九三二號
上  訴  人  甲○○
            乙○○
上 列一 人
選任辯護人  王錦昌律師
上列上訴人等因強盜案件，不服台灣高等法院台中分院中華民國
九十六年八月二十九日第二審判決（九十六年度上訴字第三八０
號，起訴案號：台灣台中地方法院檢察署九十五年度偵字第二一
四七七號），提起上訴，本院判決如下：
    主  文
上訴駁回。
    理  由
按刑事訴訟法第三百七十七條規定：上訴於第三審法院，非以判
決違背法令為理由，不得為之；是提起第三審上訴，應以原判決
違背法令為理由，係屬法定要件。如果上訴理由書狀並未依據卷
內訴訟資料具體指摘原判決不適用何種法則或如何適用不當，或
所指摘原判決違法情事，顯與法律規定得為第三審上訴理由之違
法情形不相適合時，均應認其上訴為不合法律上之程式，予以駁
回。本件原判決依憑上訴人甲○○、乙○○供承有與共同被告林
筱凡合力將被害人郭元結押入屋內，並以童軍繩綑綁於座椅上，
暨有拿取郭元結皮包、搜郭元結身體之供述，及證人即被害人郭
元結、同案被告林筱凡、證人潘文絜分別於警詢、審理中之證詞
，卷附現場照片，「Ｚ000000000」行動電話門號申請
人查詢資料，以及扣案球棒一支、塑膠帶一個、玩具手槍彈匣一
個、童軍繩三條等證據，認定上訴人有如其事實欄所載加重強盜
犯行，且敘明上訴人否認該犯行，辯稱：因郭元結積欠乙○○友
人潘文絜債務不還，乃前往索討欠債，並無不法所有意圖云云，
為不足採，亦依調查所得證據，於理由內詳予指駁、說明。因認
上訴人等犯行明確，而撤銷第一審該部分科刑之判決，改判仍論
上訴人以意圖為自己不法之所有，結夥三人以上，攜帶兇器，於
夜間侵入現有人居住之建築物，以強暴至使不能抗拒，而取他人
之物未遂罪，處乙○○有期徒刑三年九月、甲○○有期徒刑三年
七月，已詳述所憑證據及其認定之理由，俱有卷存資料可資覆按
。上訴人等上訴意旨略以：(一)、原審就本件原定民國九十六年七
月二十五日宣判，卻於同年月二十三日即裁定再開辯論，於法已
有不合。又原審審判長於同年八月十五日審判期日，係以包裹方
式提示卷內文書，其訴訟程序之進行，亦有瑕疵。(二)、原判決事
實欄以括弧方式註記上訴人等「侵入建築物部分未據合法告訴」
，乃復論渠等以結夥三人以上，攜帶兇器，「於夜間侵入現有人
居住之建築物」，強盜財物未遂罪，洵有理由矛盾之可議。又原
判決既論上訴人等係犯結夥三人以上之加重強盜罪，而據上論結
欄卻未援引刑法第二十八條，併有不適用法則之違法。(三)、上訴
人等本件行為意在索債，並無強盜之主觀犯意，原判決論以加重
強盜罪，同屬不當云云。惟查：犯罪事實之認定、證據之取捨及
其證明力如何，乃事實審法院自由判斷之職權，如其取捨判斷不
違背經驗法則與論理法則，即不得指為違法，而據為上訴第三審
之理由。本件原判決綜合全部卷證資料，已詳細敘明上訴人等與
林筱凡綑綁郭元結至使不能抗拒後，旋即取其皮夾、搜其身體及
抽屜，屬強盜行為之實行，僅因未搜得財物而未得，暨有關郭
元結積欠乙○○友人債務乙端，係渠等謀議犯案時所擬定之藉詞
，要難謂渠等主觀上無不法所有意圖等旨。所為論斷及說明，核
無採證違法或與經驗與論理法則相違之情形，自屬事實審採證、
認事之適法職權行使，尚難漫指為違法。又辯論終結後，遇有必
要情形，依刑事訴訟法第二百九十一條規定，法院得命再開辯論
。原審斟酌全案情節，認有再開辯論必要，乃裁定再開辯論，於
法亦無不合。而卷宗內之筆錄及其他文書可為證據者，審判長應
向當事人、代理人、辯護人或輔佐人宣讀或告以要旨，為刑事訴
訟法第一百六十五條第一項所明定。該項規定，旨在使當事人等
於調查證據之程序進行時知悉書證之內容，而得為適當之攻擊防
禦。稽之原審九十七年七月十一日之審判筆錄，審判長於審判期
日調查證據時，已依法就調查之證據逐一提示並告以要旨，使當
事人逐一表示意見，有該審判筆錄附卷可稽，嗣於同年八月十五
日審判期日再為提示，雖該次提示程序較為執簡馭繁，然於當事
人之防禦權不生影響，其訴訟程序之進行，尚難謂有何違誤。再
犯強盜罪而有刑法第三百二十一條第一項各款情形之一者，屬於
加重強盜罪之範圍。是犯強盜罪而有刑法第三百二十一條第一項
第一款之於夜間侵入有人居住建築物者，係以行為人夜間侵入有
人居住建築物為其加重條件，不發生告訴乃論問題。原判決事實
欄贅以括弧方式註記上訴人等「侵入建築物部分未據合法告訴」
等詞，固稍有微疵，然與判決本旨既不生影響，允非得執為適法
之第三審上訴理由。至原判決論上訴人等以結夥三人以上之加重
強盜罪，於理由欄業論述說明甚詳，雖於據上論結欄漏未援引刑
法第二十八條，然屬文字之脫漏，為事實審法院得裁定更正事項
，顯然於判決結果不生影響，亦不得執為上訴第三審之理由。其
餘上訴意旨，對於原判決究竟如何違背法令，非依卷內資料為具
體指摘，猶執陳詞，對於原判決已詳為論斷及說明之事項，再為
事實之爭辯，並對原審採證認事之職權行使，任意指摘，難謂已
符合首揭法定上訴要件。本件上訴不合法律上之程式，均應予駁
回。
據上論結，應依刑事訴訟法第三百九十五條前段，判決如主文。
中    華    民    國  九十八  年   十一   月   十九   日
                      最高法院刑事第八庭
                          審判長法官  洪  文  章
                                法官  王  居  財
                                法官  郭  毓  洲
                                法官  黃  梅  月
                                法官  邱  同  印
      本件正本證明與原本無異
                                      書  記  官
中    華    民    國  九十八  年   十一   月  二十三  日
                                                      K


司法院資訊處製作；財團法人民間司法改革基金會備份。
